【裁判字號】    98,訴,3025
【裁判日期】    980922
【裁判案由】    偽造文書等
【裁判全文】
臺灣板橋地方法院刑事判決              98年度訴字第3025號
公  訴  人  臺灣板橋地方法院檢察署檢察官
被      告  乙○○
                    樓
上列被告因偽造文書等案件，經檢察官提起公訴（98年度偵字第
11572 號），由本院合議庭裁定改依簡式審判程序審理，並判決
如下：
    主  文
乙○○連續行使偽造私文書，足以生損害於他人（如附表編號一
至編號二），處有期徒刑壹年陸月，減為有期徒刑玖月；又行使
偽造私文書，足以生損害於他人，共計拾伍罪（如附表編號三至
編號十七），各處有期徒刑貳月，均減為有期徒刑壹月；又行使
偽造私文書，足以生損害於他人（如附表編號十八），處有期徒
刑肆月，減為有期徒刑貳月；又行使偽造私文書，足以生損害於
他人，共計拾罪（如附表編號十九至編號二十八），各處有期徒
刑貳月，均減為有期徒刑壹月；又行使偽造私文書，足以生損害
於他人（如附表編號二十九），處有期徒刑伍月；又行使偽造私
文書，足以生損害於他人（如附表編號三十），處有期徒刑參月
；又行使偽造私文書，足以生損害於他人（如附表編號三十一）
，處有期徒刑拾月；又行使偽造私文書，足以生損害於他人，共
計陸罪（如附表編號三十二至編號三十七)， 各處有期徒刑貳月
。應執行有期徒刑肆年陸月。
    事  實
一、乙○○於民國95年4 月間受其友人甲○○委託，代為保管甲
    ○○所有臺北縣蘆洲市農會灰分部（帳號00000000000000
    號，以下稱蘆洲市農會）之帳戶存摺後，竟意圖為自己不法
    之所有，先於95年4 月間某日，利用其受甲○○之妹李淑芬
    委託，前往位於臺北縣三重市○○路○段1號之臺北縣三重市
    農會（以下稱三重市農會）拿取李淑芬所有放置於三重市農
    會保險箱內之護照、首飾之機會，乃竊取甲○○所有交由李
    淑芬保管並放置在該處保險箱內之甲○○所有上開蘆洲市農
    會帳戶開戶印章，並隨即基於意圖為自己不法所有及行使偽
    造私文書之概括犯意，未得甲○○之同意或授權，即擅自持
    其所保管之上開蘆洲市農會帳戶存摺以及所竊得之開戶印章
    ，前往位於臺北縣蘆洲市○○街17號之蘆洲市農會，自行填
    寫取款日期、帳號及金額於存摺取款憑條，同時盜蓋「甲○
    ○」之印章於其上，進而偽造該存摺取款憑條後，持以行使
    而連續於附表編號一、二所示之日期，詐領甲○○於該蘆洲
    市農會帳戶內如附表編號一、二所示之金額，足以生損害於
    甲○○及蘆洲市農會；其後乙○○又基於意圖為自己不法所
    有及行使偽造私文書之各別犯意，先後於附表編號三至編號
    三十七所示之時間，以上開相同手法，分別詐領甲○○於蘆
    洲市農會帳戶內如附表編號三至編號三十七所示之金額，均
    足以生損害於甲○○及蘆洲市農會，嗣因甲○○於98年2 月
    17日至蘆洲市農會欲結清帳戶時，始知悉上情。
二、案經甲○○、李淑芬訴由臺北縣政府警察局淡水分局報告臺
    灣板橋地方法院檢察署檢察官偵查起訴。
    理  由
一、上開犯罪事實，業據被告乙○○迭於警詢時、偵查中及本院
    審理時均坦承不諱，核與告訴人甲○○、李淑芬於警詢時及
    偵查中所指證之情節大致相符，並有臺北縣蘆洲市農會98年
    6 月4 日北縣蘆農信字第0982000551號函附現金存摺取款憑
    條影本共計37張、北區農會電腦共用中心蘆洲市農會帳戶交
    易明細表1份及贓物認領保管單1張等附卷可資佐證，足認被
    告自白與事實相符，是以本件事證明確，被告犯行堪以認定
    ，應依法論科。
二、按銀行為便利存款人取款而印好任人索取填寫之取款憑條，
    非可流通市面得以自由轉讓，係屬私文書之一種，最高法院
    著有49年度臺上字第1409號判例意旨可資參照。是核被告所
    為，係犯刑法第320 條第1 項之竊盜罪、第216 條之行使第
    210 條偽造私文書罪及第339 條第1 項之詐欺取財罪。其先
    後多次盜蓋甲○○所有印章於存摺取款憑條上，屬於偽造私
    文書之階段行為，不另論罪；且其偽造上開私文書（即存摺
    取款憑條）後復持以行使，則其偽造私文書之低度行為，應
    為行使之高度行為所吸收，亦不另論罪。又按被告於附表編
    號一、二所示之犯罪行為後，刑法第55條後段、第56條關於
    牽連犯、連續犯之規定，均業於94年1 月7 日經立法院修正
    刪除，並自95年7 月1 日施行，被告所犯上開行使偽造私文
    書罪及詐欺取財罪，因行為後新法業已刪除連續犯、牽連犯
    之規定，此刪除雖非犯罪構成要件之變更，但顯已影響行為
    人刑罰之法律效果，自屬法律有變更，依新刑法第2 條第1
    項前段規定，比較新、舊法結果，仍應適用較有利於被告之
    行為時法律即舊法論以連續犯、牽連犯（最高法院95年第8
    次刑事庭會議決議參照）。是被告於附表編號一、二所示之
    時間，先後2 次行使偽造私文書及詐欺取財之犯行，時間緊
    接，所犯屬構成要件相同之罪，顯係基於概括犯意為之，為
    連續犯，應各依修正前刑法第56條規定論以1 罪，並均加重
    其刑。且被告所犯上開竊盜罪與連續行使偽造私文書罪之間
    ，復有目的方法之牽連關係，亦應依修正前刑法第55條後段
    規定，從1 重之連續行使偽造私文書罪處斷。再被告先後多
    次持偽造之存摺取款憑條，藉以詐領被害人甲○○上開蘆洲
    市農會帳戶內之存款，均係以1 行為而同時觸犯行使偽造私
    文書罪及詐欺取財罪，是為想像競合犯，應各依刑法第55條
    規定，從1 重之行使偽造私文書罪處斷。另被告於附表編號
    一、二所犯連續行使偽造私文書罪，以及另於附表編號三至
    編號三十七所犯多次行使偽造私文書罪之間，犯意各別，行
    為互異，應予分論併罰之。爰審酌被告先前未曾有任何犯罪
    前科紀錄，素行良好，惟其利用被害人之信任，受委託保管
    存摺之機會，竟心生貪念，於長達1年7月之期間內，接連多
    次盜領被害人之存款，直至該帳戶之存款經提領殆盡為止，
    其總金額高達約250 萬元，惡性不輕，復參酌其犯罪動機、
    目的、手段、與被害人平日關係、對於被害人所造成損失之
    程度，以及事發後自始坦承本件全部犯行，頗具悔意，犯後
    態度尚佳，惟迄未能與被害人達成和解等一切情狀，各量處
    如主文所示之刑，並定其應執行之刑，以示儆懲。末查：被
    告於附表編號一至編號二十八所為犯罪之時間，均係在96年
    4 月24日以前，符合減刑之條件，應各依中華民國96年罪犯
    減刑條例第2 條第1項第3款之規定，將所宣告有期徒刑，減
    為刑期2分之1，並與不符減刑要件之其餘各罪部分，另定其
    應執行之刑，併此敘明。
三、另按被告於附表編號一、二之犯罪行為後，刑法第51條有關
    數罪併罰定應執行刑之規定，亦於94年1 月7 日經立法院修
    正通過，並自95年7 月1 日施行，修正前刑法第51條規定：
    「數罪併罰，分別宣告其罪之刑，依左列各款定其應執行者
    ：」其中第5 款規定：「宣告多數有期徒刑者，於各刑中之
    最長期以上，各刑合併之刑期以下，定其刑期。但不得逾二
    十年。」，惟修正後刑法第51條第5 款規定：「宣告多數有
    期徒刑者，於各刑中之最長期以上，各刑合併之刑期以下，
    定其刑期。但不得逾三十年。」，經比較新舊法之結果，新
    修正刑法第51條第5 款，並未較有利於行為人，且數罪併罰
    之其中1罪係於新法施行前所犯者，亦應依刑法第2 條第1項
    前段之規定，適用修正前之刑法第51條第5 款定其應執行之
    刑（最高法院95年5 月23日第8 次刑事庭會議決議第5 點參
    照）。
四、末按「除被告所犯為死刑、無期徒刑、最輕本刑為3 年以上
    有期徒刑之罪或高等法院管轄第1 審案件者外，於前條第1
    項程序進行中，被告先就被訴事實為有罪之陳述時，審判長
    得告知被告簡式審判程序之旨，並聽取當事人、代理人、辯
    護人及輔佐人之意見後，裁定進行簡式審判程序。」刑事訴
    訟法第273 條之1 第1 項定有明文。查本件被告所犯上開刑
    法第320 條第1 項、第216 條及第339 條第1 項之罪，其法
    定刑均非最輕本刑為3 年以上有期徒刑之罪，且被告於本院
    98 年9月8 日準備程序進行中，復就被訴之事實為有罪之陳
    述，經告知被告簡式審判程序之旨，被告及公訴人對於本件
    改依簡式審判程序審理亦均表示同意，是本院即依前揭刑事
    訴訟法規定，裁定本件進行簡式審判程序，附此敘明。
據上論斷，應依刑事訴訟法第273條之1第1項、第299條第1項前
段，刑法第320 條第1 項、第216 條、第210 條、第339 條第1
項、第55條、第2 條第1 項前段、修正前刑法第56條、第55條後
段、第51條第5 款，中華民國96年罪犯減刑條例第2 條第1 項第
3款 、第7 條、第10條第1 項，刑法施行法第1 條之1 ，判決如
主文。
本案經檢察官張瑞玲到庭執行職務。
中    華    民    國    98    年    9     月    22    日
                       刑事第十八庭
                             法  官  楊仲農
上列正本證明與原本無異。
如對本判決不服，應於送達後10日內，向本院提出上訴狀（應抄
附繕本）告訴人或被害人如對於本判決不服者，應具備理由請求
檢察官上訴，其上訴期間之計算係以檢察官收受判決正本之日期
為準。
                             書記官  陳香君
中    華    民    國    98    年    9     月    24    日
附錄本案論罪法條全文：
中華民國刑法第320條：
（普通竊盜罪、竊佔罪）
意圖為自己或第三人不法之所有，而竊取他人之動產者，為竊盜
罪，處 5 年以下有期徒刑、拘役或 5 百元以下罰金。
意圖為自己或第三人不法之利益，而竊佔他人之不動產者，依前
項之規定處斷。
前二項之未遂犯罰之。
中華民國刑法第210條：
(偽造變造私文書罪)
偽造、變造私文書，足以生損害於公眾或他人者，處五年以下有
期徒刑。
中華民國刑法第216條：
(行使偽造變造或登載不實之文書罪)
行使第二百十條至第二百十五條之文書者，依偽造、變造文書或
登載不實事項或使登載不實事項之規定處斷。
中華民國刑法第339條：
(普通詐欺罪)
意圖為自己或第三人不法之所有，以詐術使人將本人或第三人之
物交付者，處五年以下有期徒刑、拘役或科或併科一千元以下罰
金。
以前項方法得財產上不法之利益或使第三人得之者，亦同。
前二項之未遂犯罰之。
附表
┌──┬──────┬──────┬────┐
│編號│ 日     期  │金額（新臺幣│ 備  註 │
│    │            │）          │        │
├──┼──────┼──────┼────┤
│ 一 │95年5月2日  │   500,000元│臨櫃領取│
├──┼──────┼──────┼────┤
│ 二 │95年5月29日 │   300,000元│  同上  │
├──┼──────┼──────┼────┤
│ 三 │95年8月7日  │    30,000元│  同上  │
├──┼──────┼──────┼────┤
│ 四 │95年8月16日 │    20,000元│  同上  │
├──┼──────┼──────┼────┤
│ 五 │95年8月25日 │    20,000元│  同上  │
├──┼──────┼──────┼────┤
│ 六 │95年9月4日  │    30,000元│  同上  │
├──┼──────┼──────┼────┤
│ 七 │95年9月8日  │    20,000元│  同上  │
├──┼──────┼──────┼────┤
│ 八 │95年9月14日 │    30,000元│  同上  │
├──┼──────┼──────┼────┤
│ 九 │95年9月20日 │    20,000元│  同上  │
├──┼──────┼──────┼────┤
│ 十 │95年9月29日 │    30,000元│  同上  │
├──┼──────┼──────┼────┤
│十一│95年10月11日│    20,000元│  同上  │
├──┼──────┼──────┼────┤
│十二│95年10月20日│    20,000元│  同上  │
├──┼──────┼──────┼────┤
│十三│95年10月31日│    20,000元│  同上  │
├──┼──────┼──────┼────┤
│十四│95年11月7日 │    20,000元│  同上  │
├──┼──────┼──────┼────┤
│十五│95年11月17日│    20,000元│  同上  │
├──┼──────┼──────┼────┤
│十六│95年11月30日│    20,000元│  同上  │
├──┼──────┼──────┼────┤
│十七│95年12月22日│    20,000元│  同上  │
├──┼──────┼──────┼────┤
│十八│96年1月11日 │   120,000元│  同上  │
├──┼──────┼──────┼────┤
│十九│96年1月16日 │    20,000元│  同上  │
├──┼──────┼──────┼────┤
│二十│96年1月25日 │    20,000元│  同上  │
├──┼──────┼──────┼────┤
│二十│96年1月31日 │    20,000元│  同上  │
│一  │            │            │        │
├──┼──────┼──────┼────┤
│二十│96年2月9日  │    20,000元│  同上  │
│二  │            │            │        │
├──┼──────┼──────┼────┤
│二十│96年2月26日 │    30,000元│  同上  │
│三  │            │            │        │
├──┼──────┼──────┼────┤
│二十│96年3月8日  │    30,000元│  同上  │
│四  │            │            │        │
├──┼──────┼──────┼────┤
│二十│96年3月16日 │    30,000元│  同上  │
│五  │            │            │        │
├──┼──────┼──────┼────┤
│二十│96年3月26日 │    20,000元│  同上  │
│六  │            │            │        │
├──┼──────┼──────┼────┤
│二十│96年3月30日 │    20,000元│  同上  │
│七  │            │            │        │
├──┼──────┼──────┼────┤
│二十│96年4月13日 │    30,000元│  同上  │
│八  │            │            │        │
├──┼──────┼──────┼────┤
│二十│96年11月22日│   200,000元│  同上  │
│九  │            │            │        │
├──┼──────┼──────┼────┤
│三十│96年11月23日│   100,000元│  同上  │
├──┼──────┼──────┼────┤
│三十│96年11月27日│   500,000元│  同上  │
│一  │            │            │        │
├──┼──────┼──────┼────┤
│三十│96年12月3日 │    50,000元│  同上  │
│二  │            │            │        │
├──┼──────┼──────┼────┤
│三十│96年12月12日│    50,000元│  同上  │
│三  │            │            │        │
├──┼──────┼──────┼────┤
│三十│96年12月25日│    30,000元│  同上  │
│四  │            │            │        │
├──┼──────┼──────┼────┤
│三十│96年12月31日│    30,000元│  同上  │
│五  │            │            │        │
├──┼──────┼──────┼────┤
│三十│97年1月11日 │    30,000元│  同上  │
│六  │            │            │        │
├──┼──────┼──────┼────┤
│三十│97年1月23日 │    11,000元│  同上  │
│七  │            │            │        │
└──┴──────┴──────┴────┘


司法院資訊處製作；財團法人民間司法改革基金會備份。
